臺灣雲林地方法院刑事判決　　　　　　 100年度易緝字第14號
公　訴　人　臺灣雲林地方法院檢察署檢察官
被　　　告　何添岳
上列被告因偽造文書案件，經檢察官提起公訴（92年度偵字第24
9 號、第1102號、第1735號），本院判決如下：
    主  文
本件管轄錯誤，移送於臺灣臺中地方法院。
    理  由
一、公訴意旨略以：被告何添岳意圖使大陸地區女子以假結婚名
    義入境臺灣地區，而從中牟取不當利益，於民國91年6 月2
    日，前往大陸地區湖南省長沙市，透過真實姓名、年籍不詳
    之人認識同案被告即大陸地區女子吳曉燕，嗣被告何添岳、
    同案被告吳曉燕共同基於使公務員登載不實公文書及行使該
    公文書之概括犯意聯絡，先由欠缺結婚真意之被告何添岳、
    同案被告吳曉燕於91年6 月5 日在湖南省長沙市公證處辦理
    結婚登記手續；復由被告何添岳於91年7 月29日，持該內容
    不實之「中華人民共和國結婚證」前去臺中市中區戶政事務
    所，申請辦理結婚之戶籍登記，致使該管承辦公務員不知有
    偽，而將不實之配偶資料登載於其職務上所掌之戶籍公文書
    上，足生損害於戶政機關對於戶籍管理之正確性；嗣於91年
    9 月16日，被告何添岳又持前開不實資料前往臺中市警察局
    第六分局，填具「大陸地區人民進入臺灣地區保證書」，向
    承辦業務之員警謊稱同案被告吳曉燕係其配偶，致該管不知
    情之員警於其職務上所掌之公文書，即在該保證書之「對保
    或證明機關（構）簽註意見欄」登載不實之配偶資料；同日
    ，何添岳再填具「大陸地區人民進入臺灣地區旅行證申請書
    」，並檢具前開「大陸地區人民進入臺灣地區保證書」、戶
    籍登記謄本等資料，以「配偶來臺探親」為由，向前內政部
    警政署入出境管理局申請同案被告吳曉燕（起訴書誤載為戴
    維潔）入境，使該管公務員不知有偽，而登載「何添岳與吳
    曉燕於91年6 月5 日結婚」等不實事項於該旅行證申請書之
    公文書上，並據此發給同案被告吳曉燕91入出字第33616533
    號（起訴書誤載為第000000000 號）入境許可證，致同案被
    告吳曉燕於91年12月21日得以持用該許可證，向我國海關驗
    關人員佯稱探親而入境臺灣地區，均足生損害於警政機關對
    於入出境管理之正確性。同案被告吳曉燕獲准入境後，隨即
    由真實姓名、年籍不詳綽號「阿Ｋ」男子帶往改制前之臺中
    縣、市某處，而未與何添岳共同居住。嗣吳曉燕由真實姓名
    、年籍不詳之人，帶至雲林縣等地區之不詳護膚店、汽車旅
    館，與不特定之男客為性交易行為10餘次。至92年1 月2 日
    23時5 分許，同案被告吳曉燕在雲林縣斗六市○○里○○○
    路○ 段387 號同案被告李文能所經營之「金巧兒美容護膚店
    」，與男客蔡明宏為姦淫之性交易行為時，為警當場查獲（
    同案被告吳曉燕、李文能所涉犯行，業經本院以92年度簡字
    第138 號判處罪刑確定）。
二、按案件由犯罪地或被告之住所、居所或所在地之法院管轄，
    刑事訴訟法第5 條第1 項定有明文。又所謂之「所在地」，
    雖所在之原因，無論自由或出於強制皆所不問，然係以起訴
    時為準，而所謂起訴時係指案件繫屬於法院之日而言（最高
    法院87年度臺上字第3063號、81年度臺上字第876 號判決要
    旨參照）。
三、經查：
(一)、本件被告何添岳之住所原登記為改制前之臺中縣太平市○○
    里○○路119 之6 號，於91年7 月4 日遷入臺中市○區○○
    里○○路38號7 樓之5 ，再於91年9 月2 日遷入臺中市○○
    區○○里○○街118 號2 樓等情，有被告何添岳之戶籍謄本
    1 紙（臺灣雲林地方法院檢察署92年度偵字第249 號卷第12
    1 頁）及遷徒紀錄資料查詢結果3 紙附卷可參，而遍閱全卷
    ，查無被告何添岳於起訴時另有其他居所在雲林縣之證據，
    是本案起訴繫屬本院時並無證據足認被告何添岳之所在位於
    本院管轄範圍。
(二)、再被告何添岳於本案起訴繫屬於本院時，並未因其他案件於
    本院繫屬審理中，此亦有被告何添岳之臺灣高等法院被告前
    案紀錄表附卷可參，而且，依本案起訴之犯罪事實，被告何
    添岳與臺灣雲林地方法院檢察署檢察官以92年度偵字第249
    號、第1102號、第1735號起訴書提起公訴之其他被告李文能
    所涉之犯罪間，並無相牽連案件合併管轄之問題。又被告何
    添岳本件犯行，雖與同案共犯吳曉燕共同犯之，惟同案共犯
    吳曉燕於起訴時之住所、居所亦均非在雲林縣境內，是亦無
    相牽連案件合併管轄之問題。因此，被告何添岳所涉上開犯
    行，非本院管轄範圍。
(三)、綜上，公訴人據以向本院提起公訴，揆諸前開說明，自有未
    合，爰不經言詞辯論，諭知管轄錯誤之判決，並依被告何添
    岳犯罪地移送於有管轄權之臺灣臺中地方法院。
四、據上論斷，應依刑事訴訟法第304 條、第307 條，判決如主
    文。
中    華    民    國  100     年    10    月    11    日
                  刑事第六庭  審判長法  官 吳錦佳
                                    法  官 蕭于哲
                                    法  官 陳美利
以上正本證明與原本無異。
如不服本判決應於收受判決後10日內向本院提出上訴書狀，並應
敘述具體理由；其未敘述上訴理由者，應於上訴期間屆滿後20日
內向本院補提理由書（均須按他造當事人之人數附繕本）。「切
勿逕送上級法院」。
                                    書記官 王秀如
中    華    民    國   100    年    10    月    11    日